最高法院刑事判決　　　　　　　　　 111年度台上字第2420號
上　訴　人　林○○（原名林○○）



上列上訴人因誣告案件，不服臺灣高等法院臺中分院中華民國11
1年1月19日第二審判決（110年度上訴字第893號，起訴案號：臺
灣彰化地方檢察署108 年度偵字第3786號），提起上訴，本院判
決如下：
    主  文
上訴駁回。
    理  由
按刑事訴訟法第377 條規定，上訴於第三審法院，非以判決違
  背法令為理由，不得為之。是提起第三審上訴，應以原判決違
  背法令為理由，係屬法定要件。如果上訴理由書狀並未依據卷
  內訴訟資料，具體指摘原判決不適用何種法則或如何適用不當
  ，或所指摘原判決違法情事，顯與法律規定得為第三審上訴理
  由之違法情形，不相適合時，均應認其上訴為違背法律上之程
  式，予以駁回。
本件原審審理結果，認上訴人林○○有公訴意旨所載將國立成
  功大學醫學院附設醫院（下稱成大醫院）婦產部分子遺傳室所
  出具之上訴人與乙○○之血緣鑑定報告書（下稱林莊鑑定報告
  ），偽造（起訴書誤為變造）為上訴人與黃○○之血緣鑑定報
  告書（下稱林黃鑑定報告），並持以行使之事實明確，惟其行
  為時因精神障礙，致不能辨識其行為違法，因而維持第一審依
  刑法第19條第1 項規定諭知上訴人無罪之判決，駁回上訴人就
  此部分於第二審之上訴；惟另以第一審判決就奇美醫療財團法
  人奇美醫院（下稱奇美醫院）關於上訴人施以監護處分期間為
  1 年之建議，未敘明何以不足採納之理由，逕諭知上訴人應施
  予監護2 年，尚欠妥適，因而將第一審判決關於監護部分撤銷
  ，另行諭知上訴人令入相當處所，施以監護1 年。已詳敘其所
  憑之證據及理由。
上訴意旨略以：民眾有權尋找其家庭成員，林黃鑑定報告並非
  其所偽造，而係乙○○為扭曲其對家庭成員之認知所偽造，原
  判決引用之其餘證人陳述及文書證據，亦均不足為其不利之認
  定。另其並無疾病，不能憑乙○○等人之證詞，即對其為監護
  處分云云。
證據之取捨、證明力之判斷及事實之認定，俱屬事實審法院之
  職權，其本於自由確信判斷，倘係基於吾人日常生活之經驗，
  而未違背客觀上應認為確實之定則，又已敘述其何以為此判斷
  之理由者，即不容漫指為違法，而據為適法之第三審上訴理由
  。又因刑法第19條第1 項之原因而不罰者，法院於審認其情狀
  認有再犯或有危害公共安全之虞時，為防衛社會安全，自應依
  刑法第87條第1 項規定宣付監護處分。至行為人是否具有上述
  危險性之認定，乃事實審法院之職權，苟其判斷無違經驗法則
  或論理法則，同不能任意指為違法。原判決依憑上訴人之部分
  供述，佐以乙○○、黃○○之證詞，及卷附林莊鑑定報告、林
  黃鑑定報告、成大醫院函等證據資料，詳加研判，認定上訴人
  有前述行使偽造私文書之犯行，並敘明如何認定林黃鑑定報告
  ，係上訴人參考林莊鑑定報告之內容及格式，並偽造檢驗師高
  ○○、張○○及成大醫院之印文，以成大醫院名義所偽造等旨
  所依憑之證據及理由；復綜合上訴人所為其根本沒有生病，不
  需要服藥，是養母誣賴其生病之供述，及丙○○與上揭證人之
  證詞、病歷資料、臺灣臺南地方法院000 年度輔宣字第00號裁
  定、健保就醫紀錄明細表、奇美醫院鑑定報告書、診斷證明書
  、傷勢照片、家庭暴力/ 老人保護事件通報表、衛生福利部審
  查決定通知書等證據資料，敘明如何認定上訴人於行為時，因
  罹患思覺失調症，且在妄想症發作之影響下，以致不能辨識其
  行為違法，依法應為無罪之諭知；及何以認定上訴人對其罹患
  上揭疾病毫無病識感，無法掌控其是否遵從醫囑服藥，或有無
  因外在刺激而病症發作，且其於症狀發作時，會喪失辨識現實
  、控制行為之能力，並出現攻擊或騷擾他人之行為等情狀，為
  防免上訴人再犯及危害公共安全之虞，有宣告令其入相當處所
  ，施以監護1 年之必要，以達個人治療及社會防衛之效等旨。
  所為之論斷及說明，俱有卷內資料可資佐證，係合乎推理之邏
  輯規則，尚非原審主觀之推測，核無違背經驗法則與論理法則
  ，自屬原審採證認事、裁量職權之適法行使。上訴意旨置原判
  決明確之論斷於不顧，猶憑己意，漫事指摘，要非適法之第三
  審上訴理由。
其餘上訴意旨，經核亦均非依據卷內訴訟資料，具體指摘原判
  決有何不適用法則，或如何適用不當之情形，同非適法之第三
  審上訴理由。綜上，應認本件上訴不合法律上之程式，予以駁
  回。
據上論結，應依刑事訴訟法第395條前段，判決如主文。
中    華    民    國   111    年    7     月    28    日
                  刑事第三庭審判長法  官  徐  昌  錦  
                                  法  官  林  恆  吉  
                                  法  官  林  海  祥  
                                  法  官  侯  廷  昌  
                                  法  官  江  翠  萍  
本件正本證明與原本無異
                                  書記官
中    華    民    國   111    年    8     月    3     日